【裁判字號】    92,訴,223
【裁判日期】    920620
【裁判案由】    侵權行為損害賠償
【裁判全文】
臺灣屏東地方法院民事判決   九十二年度訴字第二二三號
    原      告  辛○○
                乙○○
                戊○○
                丙○○
                己○○
                壬○○
                甲○○
                丁○○
    被      告  庚○○
右當事人間請求侵權行為損害賠償事件，本院判決如左：
    主      文
被告應給付原告辛○○新台幣壹拾壹萬肆仟柒佰捌拾元，應給付原告乙○○新台幣伍
拾柒萬參仟玖佰玖拾元，應給付原告戊○○新台幣壹拾伍萬參仟零柒拾元，應給付原
告丙○○新台幣肆拾貳萬零玖佰貳拾元，應給付原告己○○新台幣貳拾陸萬柒仟捌佰
伍拾元，應給付原告壬○○新台幣壹拾伍萬參仟零柒拾元，應給付原告甲○○新台幣
貳拾陸萬柒仟捌佰伍拾元，應給付原告丁○○新台幣伍拾柒萬參仟玖佰玖拾元，及均
自民國九十二年一月二十一日起至清償日止，按週年利率百分之五計算之利息。
訴訟費用由被告負擔。
本判決於原告辛○○以新台幣參萬元為被告供擔保後，於原告乙○○以新台幣壹拾玖
萬元為被告供擔保後，於原告戊○○新台幣伍萬元為被告供擔保後，於原告丙○○以
新台幣壹拾肆萬元為被告供擔保後，於原告己○○以新台幣捌萬元為被告供擔保後，
於原告壬○○以新台幣伍萬元為被告供擔保後，於原告甲○○以新台幣捌萬元為被告
供擔保後，於原告丁○○以新台幣壹拾玖萬元為被告供擔保後，得假執行。但被告如
於假執行程序實施前，以新台幣壹拾壹萬肆仟柒佰捌拾元為原告辛○○預供擔保，以
新台幣伍拾柒萬參仟玖佰玖拾元為原告乙○○預供擔保，以新台幣壹拾伍萬參仟零柒
拾元為原告戊○○預供擔保，以新台幣肆拾貳萬零玖佰貳拾元為原告丙○○預供擔保
，以新台幣貳拾陸萬柒仟捌佰伍拾元為原告己○○預供擔保，以新台幣壹拾伍萬參仟
零柒拾元為原告壬○○預供擔保，以新台幣貳拾陸萬柒仟捌佰伍拾元為原告甲○○預
供擔保，以新台幣伍拾柒萬參仟玖佰玖拾元為原告丁○○預供擔保，得免為假執行。
    事      實
甲、原告方面：
壹、原告丙○○部分：未於言詞辯論期日到庭，據其所提書狀所為聲明及陳述，及所
    提證據同左。
貳、原告辛○○、乙○○、戊○○、己○○、壬○○、甲○○、丁○○部分：
一、聲明：除假執行擔保金額外，如主文所示。
二、陳述：
（一）被告明知其經濟已陷於困境，入不敷出，竟隱瞞其經濟狀況及借用他人名義充
      當人頭會員之事實，陸續召募下列合會：於民國八十八年十月間某日，在屏
      東縣里港國中專任教師辦公室，被告自任會首與原告辛○○、候秀珠、丙○○
      、己○○、甲○○、張瑛昭訂定合會契約，約定包括會首在內共四十六會，每
      會新台幣（下同）一萬元，會期自八十八年十月起至九十二年七月止，採外標
      制，每次標息七百元起，得標者應簽發本票交會首保管，每月里港國中發薪日
      前三日在上址開標一次，前開原告每人參加一會，被告另以其個人名義加一會
      。而被告分別於如附表一編號一至十一所示時期，以其個人及訴外人曾麗琴、
      曾秀珍、陳自立、陳自生、吳銘宗、林彩雲之名義標取會款，並冒用活會會員
      楊瑞鳳名義偽造標單以標取會款，連同先前已收取之首會會款及以其個人名義
      標取之會款，前開原告每人已分別交付被告會款一十二萬元。於九十年一月
      前某日在上址，被告自任會首與原告候秀珠、戊○○、丙○○、己○○、壬○○、甲○○、張瑛昭訂定合會契約，約定含會首共四十會，每會二萬元，會期
      自九十年一月起至九十三年四月止，採外標制，每次標息一千五百元起，得標
      者應簽發本票交會首保管，每月里港國中發薪日前三日在上址開標一次，原告
      乙○○及張瑛昭各參加三會，原告丙○○參加二會，原告戊○○、己○○、壬○○、甲○○各參加一會。而被告分別於如附表二編號一至七所示時期，以訴
      外人曾麗琴、曾秀珍、陳自立、陳自生、陳秋美、吳銘宗、簡瓊娟之名義標取
      會款，連同先前已收取之首會會款，原告乙○○及張瑛昭每人已分別交付被告
      會款四十八萬元，原告丙○○已交付被告會款三十二萬元，原告戊○○、己○○、壬○○、甲○○每人已分別交付被告會款一十六萬元。嗣於九十年十二月
      間，活會會員即原告發覺有異，相互查詢始知受騙，乃停止前開互助會之進行
      。而被告之前開不法行為，業經鈞院刑事庭以九十二年度易字第一八號刑事判
      決處有期徒刑六個月確定。
（二）於止會後迄今，原告僅於九十一年一月間起訴前曾就死會會員所繳會款之受償
      情形如下：八十八年十月間合會部分，原告辛○○、候秀珠、丙○○、己○○、甲○○及張瑛昭，每人受償五千二百二十元，是前開原告每人受損金額各
      為一十一萬四千七百八十元；九十年一月間合會部分，原告乙○○及張瑛昭
      每人分別受償二萬零七百九十元，原告丙○○受償一萬三千八百六十元，原告
      戊○○、己○○、壬○○、甲○○每人分別受償六千九百三十元，是原告受損
      金額分別為原告乙○○及張瑛昭各四十五萬九千二百一十元，原告丙○○三十
      萬六千一百四十元，原告戊○○、己○○、壬○○、甲○○各一十五萬三千零
      七十元。綜上所述，足認原告受損總額分別為原告辛○○一十一萬四千七百八
      十元，原告乙○○及張瑛昭各五十七萬三千九百九十元，原告丙○○四十二萬
      零九百二十元，原告己○○及甲○○各二十六萬七千八百五十元，原告戊○○
      及壬○○各一十五萬三千零七十元，爰主張侵權行為法則及合會契約關係，請
      求被告給付如聲明所示金額及法定遲延利息。
三、證據：提出會員名單影本二件及說明書一件為證。
乙、被告方面：
一、聲明：(一)原告之訴及假執行之聲請均駁回。(二)如受不利益判決，願供擔保，請准
    宣告免為假執行。
二、陳述：
    否認被告有詐欺之情事。又被告對於鈞院九十二年度易字第一八號刑事判決及刑
    事卷宗沒有意見，且對於原告所請求金額亦沒有意見，被告僅得以退休金償還之
    。
四、本院依職權調閱本院九十二年度易字第一八號刑事卷宗。
    理      由
一、原告丙○○經合法通知，未於言詞辯論期日到場，核無民事訴訟法第三百八十六
    條各款所列情形，爰依被告之聲請，准由其一造辯論而為判決。
二、原告主張：被告明知其經濟已陷於困境，入不敷出，竟隱瞞其經濟狀況及借用他
    人名義充當人頭會員之事實，陸續召募下列合會：於八十八年十月間某日，被
    告自任會首與原告辛○○、候秀珠、丙○○、己○○、甲○○、張瑛昭訂定合會
    契約，約定包括會首在內共四十六會，每會一萬元，會期自八十八年十月起至九
    十二年七月止，採外標制，每月里港國中發薪日前三日開標一次，前開原告每人
    參加一會，被告另以其個人名義加一會。而被告向前開原告收取首會會款，並分
    別於如附表一編號一至十一所示時期，以自己及他人名義標取會款，及冒用活會
    會員楊瑞鳳名義偽造標單以標取會款，前開原告每人已分別交付被告會款一十二
    萬元。於九十年一月前某日，被告自任會首與原告候秀珠、戊○○、丙○○、
    己○○、壬○○、甲○○、張瑛昭訂定合會契約，約定含會首共四十會，每會二
    萬元，會期自九十年一月起至九十三年四月止，採外標制，每月里港國中發薪日
    前三日開標一次，原告乙○○及張瑛昭各參加三會，原告丙○○參加二會，原告
    戊○○、己○○、壬○○、甲○○各參加一會。而被告向原告收取首會會款，並
    於如附表二編號一至七所示時期，以他人名義標取會款，原告乙○○及張瑛昭每
    人分別已交付被告會款四十八萬元，原告丙○○已交付被告會款三十二萬元，原
    告戊○○、己○○、壬○○、甲○○每人已別交付被告會款一十六萬元。嗣於九
    十年十二月間，活會會員即原告發覺有異，相互查詢始知受騙，乃停止前開互助
    會之進行等情，業據原告提出與所述相符會員名單為證，並為被告所不爭執，尚
    堪信為真實。
三、原告主張：於止會後迄今，原告僅於九十一年一月間起訴前曾就死會會員所繳會
    款之受償情形如下：八十八年十月合會部分，原告辛○○、候秀珠、丙○○、
    己○○、甲○○及張瑛昭，每人受償五千二百二十元，是前開原告每人受損金額
    各為一十一萬四千七百八十元；九十年一月合會部分，原告乙○○及張瑛昭每
    人分別受償二萬零七百九十元，原告丙○○受償一萬三千八百六十元，原告戊○○、己○○、壬○○、甲○○每人分別受償六千九百三十元，是原告受損金額分
    別為原告辛○○一十一萬四千七百八十元，原告乙○○及張瑛昭各四十五萬九千
    二百一十元，原告丙○○三十萬六千一百四十元，原告戊○○、己○○、壬○○
    、甲○○各一十五萬三千零七十元。綜上所述，足認原告受損總額分別為原告乙○○及張瑛昭各五十七萬三千九百九十元，原告丙○○四十二萬零九百二十元，
    原告己○○及甲○○各二十六萬七千八百五十元，原告戊○○及壬○○各一十五
    萬三千零七十元等情，為被告所不爭執，尚堪信為真實。
四、按因故意或過失，不法侵害他人之權利者，負損害賠償責任，民法第一百八十四
    條第一項前段定有明文。復按因會首破產、逃匿或有其他事由致合會不能繼續進
    行時，會首及已得標會員應給付之各期會款，應於每屆標會期日平均交付於未得
    標之會員。但另有約定者，依其約定。會首就已得標會員依前項規定應給付之各
    期會款，負連帶責任。會首或已得標會員依第一項規定應平均交付於未得標會員
    之會款遲延給付，其遲付之數額已達兩期之總額時，該未得標會員得請求其給付
    全部會款。第一項情形，得由未得標之會員共同推選一人或數人處理相關事宜，
    民法第七百零九條之九定有明文。經查，被告隱瞞其借用他人名義充當人頭會員
    之事實，分別於如附表一編號一至十所示時期及如附表二編號一至七所示時期，
    以他人名義標取會款，及冒用活會會員楊瑞鳳名義偽造標單以標取會款，致使原
    告因此陷於錯誤而如數交付被告會款等情已如前述，是原告主張侵權行法則訴請
    被告賠償其所受損害，於法尚無不合。復查，被告就其已收取首會會款及以其個
    人名義得標之會款部分，其應給付之各期會款依前開規定應於每屆標會期日即每
    月里港國中發薪日平均交付與活會會員，亦即八十八年十月合會部分，於九十
    年十二月止會後，尚有二十個活會，被告自九十年十二月起就每個活會應每月平
    均清償至少一千元（計算式：10000x2x1/20=1000），亦即被告自九十年十二月
    間起應每月平均清償原告辛○○、候秀珠、丙○○、己○○、甲○○及張瑛昭每
    人分別至少一千元；九十年一月合會部分，於九十年十二月止會後，尚有二十
    九個活會，被告自九十年十二月起就每個活會應每月平均清償至少六百九十元（
    計算式：20000x1/29=689.6，小數點以下四捨五入），亦即被告自九十年十二月
    間起應每月清償原告乙○○及張瑛昭每人分別至少二千零七十元（計算式：690x3
    =2070），應每月清償原告丙○○至少一千三百八十元（計算式：690x2=1380）
    ，應每月清償原告戊○○、己○○、壬○○、甲○○每人分別至少六百九十元，
    而自九十年十二月間止會後迄今，原告之受償情形已如前述，足認被告依前開規
    定應平均交付與原告之會款，其遲延給付之數額已達兩期之總額，是原告請求被
    告給付全部會款，於法尚無不合。從而，原告主張侵權行為法則及合會契約關係
    ，請求被告給付如聲明所示金額，及自起訴狀繕本送達翌日（即九十二年一月二
    十一日）起至清償日止按週年利率百之分之五計算之利息，為有理由，應予准許
    。又兩造均陳明願供擔保，請准宣告假執行或免為假執行，經核於法並無不合，
    爰各酌定相當之擔保金額，併准許之。
據上論結，本件原告之訴為有理由，依民事訴訟法第三百八十五條第一項前段、第七
十八條、第三百九十條第二項、第三百九十二條，判決如主文。
中      華      民      國    九十二    年      六      月     二十     日
                                   臺灣屏東地方法院民事第二庭
~B法      官  賴秀雯
右為正本，係照原本作成。
如不服本判決，應於送達後廿日內，向本院提出上訴狀。
~B法院書記官  蔡進吉
中      華      民      國    九十二    年      六      月      二十    日
~F0
~T48
附表一
編號    日      期          標取名義      標金（即會息）
 一     八十八年十二月      吳銘宗        二千五百元
 二     八十九年二月        曾麗琴        一千七百元
 三     八十九年四月        曾秀珍        二千二百元
 四     八十九年五月        陳自立        二千二百元
 五     八十九年七月        曾麗琴        二千六百元
 六     八十九年八月        陳自生        二千六百元
 七     八十九年十月        曾秀珍        二千三百元
 八     八十九年十一月      陳自立        二千五百元
 九     九十年三月          林彩雲        二千一百元
 十     九十年十月          楊瑞鳳        二千一百元
 十一   八十九年十二月      庚○○        二千一百元
附表二
編號    日      期          標取名義      標金（即會息）
 一     九十年二月          陳自生        二千四百元
 二     九十年四月          曾秀珍        三千三百元
 三     九十年六月          陳秋美        三千元
 四     九十年七月          吳銘宗        二千七百元
 五     九十年八月          曾麗琴        二千八百元
 六     九十年十月          簡瓊娟        三千三百元
 七     九十年十一月        陳自立        三千五百元


司法院資訊處製作；財團法人民間司法改革基金會備份。
